【裁判字號】    91,訴,1385
【裁判日期】    920519
【裁判案由】    侵權行為損害賠償
【裁判全文】
臺灣板橋地方法院民事判決  九十一年訴字第一三八五號
    原      告  丁○○
    法定代理人  丙○○
    被      告  乙○○
    訴訟代理人  甲○○
右當事人間請求損害賠償事件，本院判決如左：
    主    文
被告應給付原告新台幣伍拾壹萬捌仟陸佰拾肆元及自民國九十一年五月二十九日起至
清償日止，按年息百分之五計算之利息。
原告其餘之訴駁回。
訴訟費用由被告負擔百分之七十六；餘由原告負擔。
    事實及理由
一、程序方面：
    按訴狀送達後，原告不得將原訴變更或追加他訴，但擴張或減縮應受判決事項之
    聲明者，不在此限，民事訴訟法第二百五十五條第一項第三款定有明文。本件原
    告起訴時，原請求被告給付其新台幣（以下同）五十萬元及自起訴狀繕本送達翌
    日起計算之遲延利息；嗣於九十一年六月十七日調解期日擴張應受判決事項之聲
    明為被告應給付其七十八萬一千零十四元及遲延利息；再於本院九十二年五月五
    日具狀減縮應受判決事項之聲明為被告應給付其六十八萬八千六百十四元及遲延
    利息，揆諸首揭規定，原告所為應受判決事項聲明之擴張及減縮，均應准許，首
    先敘明。
二、原告起訴主張：被告於民國（下同）九十年五月二十一日十八時二十分許，駕駛
    車號ＧＢ─５７４５號自用小客車，沿臺北縣土城市○○路由明德路口往中正路
    口方向行駛，途經位於學士路八三之二號前，欲左轉進入位於對向車道路旁之「
    凱聖汽車修理廠」之際，本應注意車前狀況暨隨時採取必要之安全措施，並應注
    意其左轉車須禮讓直行車先行，而依當時情形又無不能注意之情事，竟疏未注意
    撞及前方原告所騎乘車號ＭＣＰ─３８６號機車，致原告遭此撞擊重心失衝後，
    旋即向右前方傾倒，並衝撞路旁停放之機車及自用小貨車，因而受有左髖股骨轉
    子間粉碎性骨折、左股骨幹骨折、右肱骨骨折併橈神經受傷及胸部、腰部多處挫
    傷等傷害。本件原告因被告之過失傷害行為，受有下列損害：醫療費用：已支
    出一萬二千零八十四元及將來預計於骨折癒合後拔除施行內固定手術之內固定物
    需自負五千元之醫療費，合計一萬七千零八十四元；看護費用：原告受傷後，
    在家療養半年，需人看護，以每日二千元看護費計算，六個月總計三十六萬元；
    精神損害三十萬元；機車修理費一萬一千五百三十元。爰依侵權行為之法律
    關係，提起本件訴訟等語。並聲明：被告應給付原告六十八萬八千六百十四元，
    及自起訴狀繕本送達翌日即九十一年五月二十九日起至清償日止，按年息百分之
    五計算之利息。
二、被告抗辯：原告當時無照駕駛及車速過快致被告不及反應，與有過失；且其請求
    看護費用六個月過高，應以四個月為適當；再請求慰撫金金額亦過高云云。並聲
    明：駁回原告之訴。
四、兩造不爭之事實：
（一）被告於九十年五月二十一日十八時二十分許，駕駛車號ＧＢ─５７４５號自用
      小客車，沿臺北縣土城市○○路由明德路口往中正路口方向行駛，途經位於學
      士路八三之二號前，欲左轉進入位於對向車道路旁之「凱聖汽車修理廠」之際
      ，本應注意車前狀況暨隨時採取必要之安全措施，並應注意其左轉車須禮讓直
      行車先行，而依當時情形又無不能注意之情事，竟疏未注意撞及前方原告所騎
      乘車號ＭＣＰ─３８６號機車，致原告遭此撞擊重心失衝後，旋即向右前方傾
      倒，並衝撞路旁停放之機車及自用小貨車，因而受有左髖股骨轉子間粉碎性骨
      折、左股骨幹骨折、右肱骨骨折併橈神經受傷及胸部、腰部多處挫傷等傷害。
（二）原告受有支出、一萬二千零八十四元醫療費用及將來預計於骨折癒合後拔除
      施行內固定手術之內固定物需自負五千元之醫療費；機車修理費一萬一千五
      百三十元等損害。
（三）原告每日雇請看護費用為二千元。
五、得心證之理由：
（一）原告主張被告於九十年五月二十一日十八時二十分許，駕駛車號ＧＢ─５７４
      ５號自用小客車，沿臺北縣土城市○○路由明德路口往中正路口方向行駛，途
      經位於學士路八三之二號前，欲左轉進入位於對向車道路旁之「凱聖汽車修理
      廠」之際，本應注意車前狀況暨隨時採取必要之安全措施，並應注意其左轉車
      須禮讓直行車先行，而依當時情形又無不能注意之情事，竟疏未注意撞及前方
      原告所騎乘車號ＭＣＰ─３８６號機車致原告遭此撞擊重心失衝後，旋即向右
      前方傾倒，並衝撞路旁停放之機車及自用小貨車，因而受有左髖股骨轉子間粉
      碎性骨折、左股骨幹骨折、右肱骨骨折併橈神經受傷及胸部、腰部多處挫傷等
      傷害之事實，業為被告所不爭，且據本院以九十一年度交易字第三號過失傷害
      案判處被告有期徒刑三月，如易科罰金，以三百元折算一日確定，已經本院依
      職權調取該刑事卷宗查閱無誤，自堪信為真實。按汽車行駛時，駕駛人應注意
      車前狀況，並隨時採取必要之安全措施；又汽車交會時，會車相互之間隔不得
      少於半公尺，道路交通安全規則第九十四條第三項、第一百條第五款前段分別
      定有明文。本件被告駕車行至肇事地點，與對向駛來之原告機車交會之際，疏
      未注意車前狀況及隨時採取必要之安全措施，又疏未注意會車相互之間隔不得
      少於半公尺，依當時狀況又無不能注意情事，竟疏未注意而貿然驅車左轉，致
      撞及原告使之受有前開傷害，被告自有過失；且其過失與原告所受之傷害間有
      因果關係。是被告之過失行為而致原告受有損害之事實，足堪認定。
（二）賠償金額之斟酌：
      按因故意或過失，不法侵害他人之權利者，負損害賠償責任；不法侵害他人之
      身體或健康者，對於被害人因此喪失或減少勞動能力，或增加生活上之需要時
      ，應負損害賠償責任；又不法侵害他人之身體、健康者，被害人雖非財產上之
      損害，亦得請求賠償相當之金額，民法第一百八十四條第一項前段、第一百九
      十三條第一項、第一百九十五條第一項分別定有明文；次按負損害賠償責任者
      ，除法律另有規定或契約另有訂定外，應回復他方損害發生前之原狀，債權人
      並得請求支付回復原狀所必要之費用，以代替回復原狀，民法第二百十三條第
      一項、第三項定有明文。又不法毀損他人之物者，依民法第一百九十六條規定
      ，固應向被害人賠償其物因毀損所減少之價額，惟仍不排斥同法第二百十三條
      之適用，即被害人仍得選擇為修復費用之請求（最高法院七十四年度台上字第
      一七四號判決參照）。故原告本於侵權行為之法律關係請求被告賠償其損害，
      於法洵無不合。惟所請求之金額應否准許？爰分述如下：
    １、醫療費部分：
        原告主張其因本件傷害，計支出醫藥費一萬二千零八十四元，及將來預計必
        要拔除施行內固定手術之內固定物需自負五千元之醫療費，合計一萬七千零
        八十四元之事實，業據提出醫療收據影本等件為證，並有亞東紀念醫院九十
        一年九月十九日、十二月二十七日、九十二年五月一日函各一件在卷可稽，
        且為被告所不爭，自應信為真實。而斟酌原告當時傷勢情況，堪認原告請求
        上開金額費用，均屬其治療及復健過程所必要者，自應准許。
    ２、看護費用部分：
        原告主張其因本件傷害，在家療養半年，需人看護，以每日看護費二千元計
        算，共支出三十六萬元之看護費用乙節，雖為被告抗辯以原告所受傷勢，僅
        需看護四個月等語，惟伊亦不爭原告所受傷勢有雇請看護照料之必要。而據
        本院依職權向亞東紀念醫院函查結果，「病患（即原告）之傷勢需看護照顧
        約三至六個月待骨折癒合，但病患至九十年八月十五日即未再來院治療，無
        法確知復原狀態。」有該院九十一年十月二十一日函一紙在卷可憑，以原告
        僅持續前往治療二個多月情形以觀（九十年五月二十一日至同年八月十五日
        ），尚無從遽認其骨折癒合確需時六個月；是其請求六個月之看護費用，尚
        屬無據，應以被告自認之四個月為可採。以每日看護費用二千元計算，則四
        個月為二十四萬元（2000×30×4＝240000）。是原告請求之看護費用於二
        十四萬元範圍，應予准許。逾此部分，則於法無據，不應准許。
    ３、車輛修復費用部分：
        本件原告主張其受有一萬一千五百三十元機車修理費之損害乙節，業據提出
        估價單影本一紙為證，且為被告所不爭，自應准許。
    ４、精神慰撫金部分：
        查本件原告於九十年五月二十一日因被告之過失行為，而受有左髖股骨轉子
        間粉碎性骨折、左股骨幹骨折、右肱骨骨折併橈神經受傷及胸部、腰部多處
        挫傷等傷害。於同日送醫住院，接受手術治療，迄同年六月五日始出院，且
        需長期復健至少半年以上，嗣後且需再接受拔除內固定物手術，有診斷證明
        書影本及亞東醫院前開函等件在卷可參，其因本件傷害而受有非財產上之損
        害，至為明顯，是其請求精神慰藉金，核無不當；而民法第一百九十五條第
        一項所賠償之金額是否相當，應斟酌雙方身分資力與加害程度，及其他各種
        情形核定相當數額，此有最高法院五十一年台上字第二二三號判例參照。本
        院審酌原告受傷時之痛苦程度、嗣後診治情形、被告究當時肇事係出於疏失
        ，及兩造身分地位、智識水準（原告受傷時係學生，現無業；被告原為司機
        ，現無業─經兩造分別陳明在卷）、經濟能力（兩造均無何不動產─見財政
        部財資料中心函）等狀況，認原告請求精神慰撫金三十萬元，尚屬過高，應
        核減為二十五萬元，方屬公允。
    ５、綜上所述，本件原告所受損害之數額總計應為五十一萬八千六百十四元（
        17084＋240000＋11530＋250000＝518614）。
（三）再按損害之發生與擴大，被害人與有過失者，法院得減輕賠償金額或免除之，
      民法第二百十七條固定有明文。惟查本件車禍肇事原因，經台灣省台北縣區車
      輛行車事故鑑定委員會及台灣省車輛行車事故覆議鑑定委員會鑑定結果，均認
      原告雖無照及超速駕駛重機車有違規定，然就本件車禍之發生，並無肇事因素
      ；本件肇事係因被告駕駛自小客車左轉未讓對向直行車先行乙節，有該等鑑定
      報告在卷可稽，核無照駕駛，不必然會發生車禍；又駕車超速，雖違反道路交
      通安全規則第九十三條第一項第一款規定，惟道路交通安全規則係行政規定，
      違反該規定，除能證明其違規與事故之發生有因果關係外，違規並不當然為損
      害之原因。本件被告既未舉證證明原告上開違規行為與本件事故之發生有何因
      果關係，是其此部分抗辯，即無可採。
（四）按給付無確定期限者，債務人於債權人得請求給付時，經其催告而未為給付，
      自受催告時起，負遲延責任；其經債權人起訴，或依督促程序送達支付命令者
      ，與催告有同一效力，民法第二百二十九條第二項定有明文。本件原告係於九
      十一年五月十三日提起本件訴訟。從而，原告本於侵權行為之法律關係，請求
      被告連帶給付五十一萬八千六百十四元，及自起訴狀繕本送達翌日即九十一年
      五月二十九日起，至清償日止，按週年利率百分之五計算之利息，洵屬有據，
      應予准許。逾上開範圍之請求，為無理由，應予駁回。
六、訴訟費用負擔之依據：民事訴訟法第七十九條但書。
中      華      民      國    九十二    年      五      月      十九    日
                                臺灣板橋地法院民事第二庭
~B法      官  林玫君
右為正本，係照原本作成。
如對本判決上訴，須於判決送達後廿日內向本院提出上訴狀
中      華      民      國    九十二    年      五      月      十九    日
~B法院書記官  王政煌


司法院資訊處製作；財團法人民間司法改革基金會備份。
